臺灣嘉義地方法院民事小額判決
109年度嘉小字第871號
原      告  京城商業銀行股份有限公司

法定代理人  戴誠志  
訴訟代理人  吳振群律師
            王振碩  
            陳巧姿  
被      告  郭文堯  

上列當事人間請求清償信用卡消費款事件，本院於民國110年3月
30日言詞辯論終結，判決如下：
    主  文
被告應給付原告新台幣（下同）99,422元，及自民國91年4月13
日起至104年8月31日止，按週年利率百分之18.25計算之利息；
暨自104年9月1日起至清償日止，按週年利率百分之15計算之利
息。
訴訟費用1,000元，由被告負擔。
本判決第1項得假執行。
    事實及理由
一、原告主張：被告前向原告（原名稱：臺南區中小企業銀行股
    份有限公司，於95年3月23日申請公司名稱變更）申辦信用
    卡（下稱系爭信用卡），依約被告得持卡於特約商店記帳消
    費，並應於當期繳款截止日前向原告清償消費款項或繳付最
    低繳款金額，並按年利率百分之18.25計付循環利息。被告
    嗣後未按期履行還款，自核發信用卡至91年4月12日止，尚
    積欠99,422元及利息未清償，爰依信用卡契約之法律關係提
    起本訴，請求被告清償前揭款項等語。並聲明：如主文第1
    項所示。
二、被告則辯以：原告提出之系爭信用卡申請書（下稱系爭申請
    書）上右半邊之「正卡申請人簽名」欄位之「郭文堯」3字
    為被告之筆跡，其餘系爭申請書上書寫之文字皆非被告之筆
    跡，被告並未向原告申辦過系爭信用卡，系爭申請書上與被
    告筆跡相符之「郭文堯」3字可能是他人以其他方法將該簽
    名複製到系爭申請書上。被告曾經友人「魏秀美」介紹至地
    址位於台南市○○○街000號之手機行工作，並將身分證交給「
    魏秀美」，被告開始上班後知道「魏秀美」拿被告之身分證
    去申請設立登記享亮企業有限公司（下稱享亮公司），並將
    被告登記為享亮公司法定代理人，當時被告因為不懂，加上
    工作難找，因此沒有向「魏秀美」反應不要當享亮公司法定
    代理人。被告在該手機行工作半年，負責之工作為早上將門
    打開，下午三點關門，該手機行並未營業，被告僅負責開關
    門，並未販賣任何東西，被告工資是一個禮拜5,000元，於
    每個禮拜五發放，半年後「魏秀美」表示店不租了，就把被
    告之身分證件還給被告，被告不清楚「魏秀美」有無持被告
    之身分證件去做其他事情，被告除本件清償信用卡消費款事
    件以外，尚有接獲其他銀行及資產公司之信件通知被告積欠
    許多卡債，惟被告並未申請過銀行信用卡，係因身分證件遭
    盜用。且觀諸原告提出之91年3月份信用卡帳單之消費明細
    ，有許多與汽車公司、輪胎、加油站等相關之消費紀錄，惟
    被告並無汽車，亦未駕駛汽車，上開消費紀錄顯非被告所為
    等語，資為抗辯。並聲明：原告之訴駁回。
三、得心證之理由：
㈠、原告主張被告申請系爭信用卡使用，未依約繳款尚積欠款項
    之事實，業據提出系爭申請書、約定條款、信用卡繳款通知
    書、信用卡帳單、被告國民身分證及系爭申請書信用資料所
    載之帳號申請資料（均影本）等件（本院卷第11至13、17、
    43至53、83至85、103至106頁）為證，惟為被告所否認，並
    以前開情詞置辯。是本件爭點在於系爭申請書是否真正？被
    告是否應清償系爭信用卡之債務？
㈡、經查：
１、按當事人主張有利於己之事實，就其事實有舉證責任，若一
    方就其主張之事實已提出適當之證明，他造欲否認其主張者
    ，即不得不提出相當之反證，以盡其證明之責，此為舉證責
    任分配之原則。又證明應證事實之證據資料，並不以可直接
    單獨證明之直接證據為限，凡先綜合其他情狀，證明某事實
    ，再由某事實為推理的證明應證事實，而該間接事實與應證
    事實之間，依經驗法則及論理法則已足推認其有因果關係存
    在者，自非以直接證明應證事實為必要（最高法院102年度
    台上字第297號、98年度台上字第2035號裁判意旨參照）。
    又按私文書應提出其原本，但僅因文書之效力或解釋有爭執
    者，得提出繕本或影本；法院得命提出文書之原本，不從前
    項之命提出原本或不能提出者，法院依其自由心證斷定該文
    書繕本或影本之證據力；私文書應由舉證人證其真正。但他
    造於其真正無爭執者，不在此限。民事訴訟法第352條第2項
    、第353條第1、2項、第357條定有明文。如他造當事人對私
    文書之真正有爭執者，舉證人應負證其真正之責；必先證其
    真正，始有形式上之證據力，更須其內容與待證事實有關，
    且屬可信者，始有實質上之證明力(最高法院107年度台上字
    第535號裁判意旨參照)。準此，如一造對於他造提出私文書
    效力或解釋有爭執時，則提出私文書之他造，固僅得提出繕
    本或影本；但如一造對於他造提出私文書繕本或影本之形式
    真正已有爭執，則提出私文書繕本或影本之他造即負有提出
    原本之義務，如他造不能提出私文書原本，則由法院依證據
    調查之結果判斷私文書繕本或影本之證據力。
２、本件原告主張被告曾向原告申請系爭信用卡使用，所提出之
    系爭申請書上被告之簽名，業經被告否認其曾於系爭申請書
    上簽名及曾持系爭信用卡消費，依前揭說明，應由原告就系
    爭申請書上被告簽名之真正負舉證之責。原告雖未能提出系
    爭申請書之原本為證，惟本院認依下述間接證據應可推認被
    告確實有同意申辦、使用系爭信用卡之情事。
⑴、被告自陳其經「魏秀美」介紹工作，將身分證交予「魏秀美
    」，過2、3個月叫伊去上班，上班地點位於台南市○○○街000
    號，伊去上班時才知道「魏秀美」有持伊之身分證申請擔任
    公司之法定代理人；當時伊不懂，工作也很難找，一個星期
    有5,000元的薪資，伊就沒有請「魏秀美」變更享亮公司法
    定代理人等語（本院卷第110至112頁）。而依系爭申請書所
    載，系爭信用卡係於91年1月25日申請；被告於89年7月26日
    將戶籍自嘉義縣○○鄉○○村○○○00號（下稱嘉義縣戶籍地）遷
    入嘉義市○區○○里○○路000號（下稱嘉義市戶籍地），於90年
    4月11日自嘉義市戶籍地遷入嘉義縣戶籍地，於90年7月20日
    自嘉義縣戶籍地遷入台南市○○區○○里○○○街000號（下稱台南
    市戶籍地），再於92年2月13日自台南市戶籍地遷入嘉義縣
    戶籍地迄今，有被告遷徙資料查詢結果（本院卷第57至63頁
    ）及個人戶籍資料（完整姓名）查詢結果（置於證物袋內）
    可稽。而享亮公司於90年8月1日設立，公司所在地即為被告
    台南市戶籍地，有經濟部商工登記公示資料查詢服務可參。
    被告於90年7月20日將戶籍遷入台南市戶籍地後，隨即於10
    餘日後之90年8月1日登記為享亮公司法定代理人，其抗辯事
    前並不知悉會登記為享亮公司法定代理人云云，是否可信，
    已非無疑。況被告自陳其知悉「魏秀美」以其名義登記為享
    亮公司法定代理人後，並未要求「魏秀美」更正，此舉顯與
    一般遭人冒用身分申請相關公司登記之被害人之舉止有違，
    其所辯實與常理不合。
⑵、被告於前揭設籍於台南市戶籍地之時期內，均係擔任享亮公
    司之法定代理人，且享亮公司地址亦均設於該址，被告亦稱
    其於該址上班過一陣子，有參加91年1月26日之台南市第15
    屆縣市議員選舉投票等語（本院卷第112頁）。另系爭信用
    卡申請後之91年2月份帳單係寄至台南市戶籍地，並有繳納
    部分款項，3月至5月份帳單方改寄至台南市○○區○○街000號
    等情，亦有原告所提出之信用卡帳單可參（本院卷第45至51
    頁）。則依被告所述，其於台南市戶籍地上班一陣子之後有
    參加議員選舉投票，且上班時間係每週一至五，則於系爭信
    用卡91年2月帳單寄送時，被告尚在台南市戶籍地上班，自
    有可能知悉有人以其名義申請系爭信用卡消費之情事。
⑶、被告另自承系爭申請書上之「正卡申請人簽名」欄位「郭文
    堯」3字為其筆跡，雖原告未能提出系爭申請書原本，惟細
    觀前揭「郭文堯」3字字跡與系爭申請書左邊中文姓名「郭
    文堯」3字，書寫之方式大致相同，此外在戶籍地址欄、現
    居地址欄之「文」字，與被告自承為其筆跡之正卡申請人簽
    名欄之「文」字，第1點與第2橫筆劃，以及結尾第4捺等筆
    劃細部特徵極為相似，且系爭申請書上之文字筆跡，並無明
    顯遭變造之情形，被告抗辯其「正卡申請人」「郭文堯」3
    字可能係遭人以其他方式複製於系爭申請書等語之可能性極
    低。
⑷、再觀諸系爭申請書及所附資料，除被告於申辦當時之台南市
    戶籍地外，並未留有其他居所或通訊地址，則系爭信用卡帳
    單之寄發自會寄送至被告之住處即台南市戶籍地，另信用資
    料上更填載被告擔任法定代理人之享亮公司銀行帳號，此與
    一般冒名申辦信用卡者，為避免冒辦乙事遭發現，多會另行
    填具通訊地址，避免冒辦之信用卡遭本人收受而遭發現，且
    不能達持冒辦信用卡消費而免承擔債務之目的，是由此益徵
    系爭信用卡之申請與一般遭冒辦之情況有所差異，而反與被
    告申領系爭信用卡使用，當使系爭信用卡寄送至其住所之情
    況較為相合，是亦可佐證被告有申領系爭信用卡使用之意。
⑸、綜上，堪認系爭信用卡確為被告同意申辦、使用。
３、被告雖另抗辯系爭信用卡之消費明細並非其所消費云云，惟
    按私人帳簿固屬私文書，但如其內容記載連續不輟，外觀上
    又無可疑為臨訟製作者，仍應認有相當之證據力（最高法院
    82年度台上字第69號裁判意旨參照）。原告所提出之信用卡
    帳單明細係原告依據被告自91年2月起至91年5月止每筆消費
    紀錄，逐筆就個別消費之消費時間、消費商店及金額為詳細
    記載，衡情原告應無更改被告消費紀錄而為虛偽記載之必要
    ，且前開消費紀錄復又連續不輟，依前開說明，應認有相當
    程度可信之證據力。職是，系爭信用卡繳款通知書（本院卷
    第17頁）已載明被告欠款金額明細，經匯算核與原告請求相
    符。被告雖抗辯其並無汽車，消費明細中有多筆汽車相關支
    出，顯非伊所消費云云，惟縱被告確無汽車，仍有持系爭信
    用卡消費之可能，被告所辯，自無足採。是系爭信用卡既為
    被告所申辦使用，則原告請求被告清償使用系爭信用卡所積
    欠之債務，即屬有據。
㈢、綜上所述，原告本於信用卡契約之法律關係，請求被告給付
    如主文第1項所示，為有理由，應予准許。
四、本件事證已臻明確，兩造其餘之主張、陳述及所提證據暨攻
    擊防禦方法，經本院審酌後，認與本件判決結果無影響，爰
    不一一贅述，附此敘明。
五、本件係適用小額程序所為被告敗訴之判決，依民事訴訟法第
    436條之20規定，應職權宣告假執行。
六、本件訴訟費用確定為第一審裁判費1,000元，依民事訴訟法
    第78條規定，由被告負擔。
中　　華　　民　　國　　110 　年　　4 　　月　　15　　日
                  臺灣嘉義地方法院嘉義簡易庭
                                  法　官　陳美利
以上正本係照原本作成。
如不服本判決，應於送達後20日內向本庭（嘉義市○○路000○0
號）提出上訴狀並表明上訴理由，如於本判決宣示後送達前提起
上訴者，應於判決送達後20日內補提上訴理由書（均須按他造當
事人之人數附繕本）。如委任律師提起上訴者，應一併繳納上訴
審裁判費。
對於小額程序之第一審判決之上訴，非以其違背法令之理由，不
得為之。且上訴狀內應記載表明（一）原判決所違背之法令及其
具體內容。（二）依訴訟資料可認為原判決有違背法令之具體事
實者。
中　　華　　民　　國　　110 　年　　4 　　月　　15　　日
                                  書記官  林金福